臺灣臺北地方法院刑事判決　　　　　　　　96年度訴字第20號
公　訴　人　臺灣臺北地方法院檢察署檢察官
被　　　告　甲○○
上列被告因偽造文書案件，經檢察官提起公訴（95年度偵緝字第
2971號），本院判決如下：
    主  文
甲○○共同連續行使偽造私文書，足以生損害於公眾及他人，累
犯，處有期徒刑陸月，如易科罰金以銀元參佰元即新臺幣玖佰元
折算壹日。
    事  實
一、甲○○前因詐欺案，經臺灣彰化地方法院87年易字第615 號
    判處有期徒刑1 年7 月確定，於民國89年3 月20日縮刑期滿
    執行完畢。猶不知悔改，復於92年間，由甲○○提供國民身
    分證及印章予真實姓名、年籍不詳之成年人，於同年11月10
    日，持向臺北市政府辦理大漢國際事業有限公司（下稱：大
    漢公司、址設：臺北市○○區○○街2 段69號）之負責人變
    更登記，由甲○○擔任大漢公司負責人。渠等明知自92年11
    月10日後，大漢公司負責人已變更為甲○○，竟共同基於行
    使偽造私文書之概括犯意聯絡，分別於同年月17日、93年1
    月16日，未經大漢公司前任負責人杜振輝之同意，推由真實
    姓名、年籍不詳之成年人盜蓋杜振輝擔任大漢公司負責人時
    所遺之統一發票專用章，填具大漢公司92年9 月至10月、同
    年11月至12月之臺北市營業人銷售額與稅額申報書，並持之
    向財政部臺北市國稅局申報大漢公司92年9 月至10月、同年
    11月至12月之營業稅，足生損害於杜振輝及稅捐稽徵機關對
    稅捐管理之正確性。
二、案經財政部臺北市國稅局移送臺灣臺北地方法院檢察署檢察
    官偵查起訴。
    理  由
一、上揭犯罪事實，業經被告甲○○於本院審理時坦承不諱，並
    有財政部臺北市國稅局萬華稽徵所95年12月20日財北國稅萬
    華營業字第0950017883號函所附臺北市營業人銷售額與稅額
    申報書、進銷項憑證明細資料表在卷可資佐證。被告之犯行
    明確，洵堪認定，應依法論科。
二、查被告行為後，刑法於94年2 月2 日修正公布，於95年7 月
    1 日施行。而按行為後法律有變更者，適用行為時之法律，
    但行為後之法律有利於行為人者，適用最有利於行為人之法
    律，現行刑法第二條第一項訂有明文。此條規定乃與刑法第
    一條罪刑法定主義契合，而貫徹法律禁止溯及既往原則，係
    規範行為後法律變更所生新舊法律比較適用之準據法，是刑
    法第二條本身雖經修正，但刑法第二條既屬適用法律之準據
    法，本身尚無比較新舊法之問題，應一律適用裁判時之現行
    刑法第二條規定以決定適用之刑罰法律。又本次刑法修正之
    比較新舊法，應就罪刑有關之共犯、未遂犯、想像競合犯、
    牽連犯、連續犯、結合犯，以及累犯加重、自首減輕暨其他
    法定加減原因（如身分加減）與加減例等一切情形，綜其全
    部罪刑之結果而為比較，最高法院95年度第8 次刑庭會議決
    議可資參照。而按，
  (一)刑法第五十六條連續犯之規定業經修正刪除，該規定刪除後
    ，除法理上合於接續犯、包括一罪之情形仍可認為構成單一
    之犯罪外，其於數犯罪行為之情形，即應依刑法第五十一條
    之規定予以分論併罰。經依刑法第二條第一項比較新、舊法
    之結果，並無適用行為後之新法較有利於被告之情形，自應
    適用行為時即修正前刑法第五十六條連續犯之規定。
  (二)被告有如犯罪事實所示之前案，有臺灣高等法院被告前案紀
    錄表在卷可查。其於5 年以內因故意再犯本件有期徒刑以上
    之罪，不論依修正前之刑法第四十七條，或修正後之刑法第
    四十七條第一項之規定，均構成累犯，並無適用修正前刑法
    第四十七條有利於被告之情形，應逕依修正後刑法第四十七
    條第一項規定，論以累犯。
三、核被告甲○○所為，係犯刑法第二百十六條、第二百十條行
    使偽造私文書罪；其與真實姓名年籍不詳之成年人間，有犯
    意聯絡及行為分擔，為共同正犯。至其等偽造私文書之低度
    行為，為行使之高度行為所吸收，不另論罪；又被告等2 次
    行使偽造私文書犯行，時間緊接、方法相同，並均觸犯構成
    要件相同之罪名，顯係基於概括犯意反覆為之，應依修正前
    刑法連續犯之規定，論以一罪，並加重其刑。末查，被告前
    因詐欺案，經臺灣彰化地方法院判處有期徒刑1 年7 月確定
    ，於89年3 月20日縮刑期滿執行完畢，有臺灣高等法院被告
    前案紀錄表附卷可按，其於5 年以內再故意犯本件有期徒刑
    以上之罪，依修正後刑法之規定論以累犯，並遞加重之。爰
    審酌被告未經杜振輝同意，而盜蓋其遺留之統一發票章，固
    屬可議，惟所生損害於杜振輝及稅捐稽徵機關管理之正確性
    尚非甚鉅，犯後復能坦承犯行、態度尚稱良好等一切情狀，
    量處如主文所示之刑。另按修正前刑法第四十一條第一項前
    段規定：「犯最重本刑為五年以下有期徒刑以下之刑之罪，
    而受六個月以下有期徒刑或拘役之宣告，因身體、教育、職
    業、家庭之關係或其他正當事由，執行顯有困難者，得以一
    元以上三元以下折算一日，易科罰金」，再依修正前罰金罰
    鍰提高標準條例第二條「依刑法第四十一條易科罰金或第四
    十二條第二項易服勞役者，均就其原定數額提高為一百倍折
    算一日」之規定（現已刪除），應以新臺幣三百元至九百元
    折算一日。至修正後之刑法第四十一條第一項前段規定：「
    犯最重本刑為五年以下有期徒刑以下之罪，而受六個月以下
    有期徒刑或拘役之宣告者，得以新臺幣一千元、二千元或三
    千元折算一日，易科罰金。」，是比較新舊法結果，自以舊
    法較有利於被告，應適用修正前刑法第四十一條第一項前段
    、修正前罰金罰鍰提高標準條例第二條規定。並諭知易科罰
    金之折算標準。
據上論斷，應依刑事訴訟法第二百九十九條第一項前段，刑法第
二條第一項前段、第二十八條、第二百十六條、第二百十條、第
四十七條第一項，修正前刑法第五十六條、第四十一條第一項前
段，修正前罰金罰鍰提高標準條例第二條，判決如主文。
本案經檢察官黃紋綦到庭執行職務。
中　　華　　民　　國　　96　　年　　5 　　月　　16　　日
　　　　　　　　　        刑事第三庭
                              審判長法  官  黃雅芬
                                    法　官　游士珺
                                    法　官　王幸華
上正本證明與原本無異。
如不服本判決，應於判決送達後10日內向本院提出上訴狀（應抄
附繕本）。告訴人或被害人如對於本判決不服者，應具備理由請
求檢察官上訴，其上訴期間之計算係以檢察官收受判決正本之日
期為準。
                             　     書記官　陳泰寧
中　　華　　民　　國　　96　　年　　5 　　月　　16　　日
附錄本案論罪科刑法條全文：
中華民國刑法第216條
（行使偽造變造或登載不實之文書罪）
行使第 210 條至第 215 條之文書者，依偽造、變造文書或登載
不實事項或使登載不實事項之規定處斷。
中華民國刑法第210條
（偽造變造私文書罪）
偽造、變造私文書，足以生損害於公眾或他人者，處 5 年以下有
期徒刑。
